臺灣高等法院臺南分院刑事判決　　 96年度上更(一)字第239號
上　訴　人
即　被　告　甲○○
　　　　　　　　　　（現另案於臺灣雲林監獄執行中）
選任辯護人　葉榮棠　律師
上列上訴人因違反毒品危害防制條例等案件，不服臺灣雲林地方
法院九十五年度訴字第四三四號，中華民國九十五年九月二十日
第一審判決（起訴案號：臺灣雲林地方法院檢察署九十五年度偵
字第二七九六號），提起上訴，經判決後，由最高法院發回更審
，本院判決如下：
    主  文
上訴駁回。
    事  實
一、甲○○前於民國九十三年間，因違反毒品危害防制條例案件
    ，經臺灣板橋地方法院於九十三年七月七日以九十三年度簡
    字第二九二二號判處有期徒刑三月，於九十三年八月三日確
    定，甫於九十三年十一月九日易科罰金執行完畢，詎仍不知
    悔改。
二、甲○○與謝英玲（綽號小隻，由檢察官另案偵辦）及林福添
    （經最高法院判決確定）分別為朋友關係。緣住台中市謝英
    玲因不詳原因，持有第一級毒品海洛因、槍彈及槍管等物，
    欲交給住台北縣新莊市甲○○，甲○○乃於九十四（原判決
    誤為九十五）年一月五日晚上九時前某時或於九十四年一月
    五日前某日，撥打電話將上情告知林福添，謝英玲亦於九十
    四（原判決誤為九十五）年一月六日晚上，再撥打電話告知
    林福添，林福添因有感於曾受甲○○、謝英玲幫助，且林福
    添女友賴麗娟（經最高法院判決確定）亦明知林福添係受甲
    ○○、謝英玲請託，至台中拿取毒品海洛因及槍彈及槍管等
    物，轉交與甲○○，也認須還甲○○人情，林、賴二人遂萌
    生為甲○○、謝英玲運輸毒品海洛因及槍彈及槍管之犯意而
    應允之，渠等四人均明知毒品海洛因及槍彈等，均屬違禁物
    ，不得運輸，竟仍基於共同運輸第一級毒品海洛因及運輸可
    發射子彈具有殺傷力槍枝、子彈及槍枝主要組成零件槍管之
    犯意聯絡，於九十四年一月六日晚上八時許，由林福添駕駛
    車號不詳小客車搭載賴麗娟，自渠二人桃園縣中壢市○○路
    ○段四八三號３Ａ４室住處，共同出發至臺中。二人抵台中
    市○○路謝英玲住處時，賴麗娟在車上等候，由林福添下車
    向謝英玲拿取欲轉交予甲○○毒品海洛因一包（淨重○‧一
    九公克，空包裝即透明塑膠袋重○‧二一公克）及可發射子
    彈具有殺傷力仿ＷＡＬＴＨＥＲ廠ＰＰＫ／Ｓ型半自動手槍
    製造玩具手槍，換裝土造金屬槍管改造手槍一枝（含彈匣一
    個，槍枝管制編號0000000000）、具殺傷力直徑
    約七‧八ＭＭ屬彈頭土造子彈九顆（其中三顆採樣試射後，
    已滅失）、槍枝主要組成零件土造金屬槍管一枝、不具殺傷
    力玩具金屬槍管（內具阻鐵）一枝、子彈三十八顆及底火十
    排等物。林福添回到車上，即將前述槍彈及槍管等物，置於
    駕駛座下方，另將前述毒品海洛因一包，及謝英玲贈與林福
    添施用安非他命各一包（安非他命淨重○‧四公克），林福
    添、賴麗娟二人，所涉施用或持有第二級毒品部分，未據檢
    察官起訴）置於賴麗娟隨身攜帶皮包，由賴麗娟保管，二人
    即再駕車返回桃園住處，而共同運輸第一級毒品海洛英及運
    輸可發射子彈具有殺傷力改造玩具手槍、子彈及槍枝主要組
    成零件槍管。
三、嗣林福添於返家途中撥打電話給甲○○，欲告知渠等已取得
    約定交付物，惟甲○○因他案於九十四年（原判決誤為九十
    五年）一月五日晚上九時許為警逮捕，致未能聯繫上，林福
    添及賴麗娟二人，即攜帶前開運輸毒品海洛因及槍彈槍管，
    逕自返回桃園縣中壢市住處。嗣於九十四年一月七日凌晨四
    時許，為據報在場埋伏警員查獲，並經林福添、賴麗娟同意
    搜索，當場扣得上揭可發射子彈具有殺傷力改造玩具手槍一
    枝（含彈匣一個）、子彈九顆、槍枝主要組成零件土造金屬
    槍管一枝、不具殺傷力槍管一枝、子彈三十八顆及底火十排
    ，並在林福添上開住處，扣得林福添施用安非他命所用吸食
    器一個，在賴麗娟隨身皮包，起出前述第一級毒品海洛因及
    第二級毒品安非他命各一包，而循線查悉上情。
四、案經臺灣桃園地方法院檢察署檢察官簽請臺灣高等法院檢察
    署令轉臺灣雲林地方法院檢察署檢察官偵查起訴。
    理  由
甲、證據能力部分：
一、按被告以外之人於審判外言詞或書面陳述，雖不得直接作為
    認定犯罪事實與否證據，惟依刑事訴訟法第一百六十六條之
    一第二項、第三項第六款，第一百六十六條之二規定及行反
    詰問時，容許以陳述人先前不一致陳述作為彈劾證據法理，
    非不得作為彈劾證據，用以爭執被告、證人、鑑定人陳述之
    證明力（最高法院九十四年度台上字六七三二、六八八一號
    判決意旨參照）。又本件共犯林福添、賴麗娟因運輸事實欄
    所載海洛因、槍彈及槍管，而涉犯違反槍砲彈藥刀械管制條
    例等犯行，業經臺灣桃園地方法院檢察署九十四年度偵字一
    三七五號案件偵查起訴，並經臺灣桃園地方法院九十四年度
    訴字五一○號及臺灣高等法院九十四年度上訴字一六四四號
    判刑確定（下稱另案），渠二人於另案就有關被告甲○○涉
    案部分所為偵訊供述，仍屬被告以外之人所為陳述，為審判
    外陳述，屬證人證據方法，自應經合法調查程序，即應依人
    證方法調查證據程序，依法命具結始有證據能力（刑事訴訟
    法第一百五十八條之三規定參照）。查共犯林福添、賴麗娟
    於臺灣桃園地方法院檢察署九十四年度偵字一三七五號案件
    ，所為訊問筆錄，並未依證人程序命具結，雖不得直接作為
    認定被告犯罪事實與否之證據，惟依上說明，非不得作為彈
    劾證據以爭執被告、證人陳述之證明力，合先敘明。
二、次按被告以外之人於檢察事務官、司法警察官或司法警察調
    查中所為陳述，與審判中不符時，其先前陳述具有較可信特
    別情況，且為證明犯罪事實存否所必要者，得為證據，刑事
    訴訟法第一百五十九條之二定有明文。本件共犯林福添、賴
    麗娟於警詢，就被告甲○○涉案部分所為供述，仍屬被告以
    外之人所為陳述，而屬證人證據方法，然依刑事訴訟法第一
    百九十六條之一第二項規定，並無準用刑事訴訟法第一百八
    十七條證人應命具結規定，自無未依法命具結即無證據能力
    ，故渠等所為警詢供述，與審判中不符時，若符合上開傳聞
    法則例外情形，仍有證據能力。經查本件共犯林福添、賴麗
    娟，就被告甲○○涉案部分，於九十四年一月七日警詢均供
    稱：查扣毒品海洛因及槍彈、槍枝主要組成零件槍管等物，
    係受被告甲○○、共犯謝英玲請託，至台中謝英玲住處收受
    後，欲轉交被告甲○○等語（見桃園地檢一三七五號卷影本
    第七至十、十五至十八頁）。嗣共犯林福添、賴麗娟於本院
    上訴審改稱：未至謝英玲住處拿查扣毒品海洛因及槍彈、槍
    枝主要組成零件槍管等物，欲轉交被告甲○○，上開物品是
    渠等所有，警偵訊指稱為被告甲○○所有，係因與被告甲○
    ○間有細故，而設詞陷害云云（見本院上訴卷第一○二至一
    ○三、一二九至一三二頁），則渠二人於警詢所為供述，雖
    與本院上訴審所為證詞不符。但參酌渠等於警詢所為供詞，
    核與渠二人於另案桃園地院審理時當庭所供稱：九十四年一
    月六日當晚，綽號小隻謝英玲，先打電話給林福添，叫林福
    添去拿槍枝及海洛因給甲○○，二人一起出發，向綽號小隻
    拿到東西後，準備拿至台北縣新莊去給甲○○等語（見桃園
    地院五一○號卷影本第十六至十八頁），互相一致，亦核與
    證人林福添於另案審桃園地院理時具結證稱：查扣毒品海洛
    因、槍彈及槍管等物，是我去台中綽號小隻謝英玲住處拿而
    欲轉交甲○○，快到家時，在車上我有打電話給甲○○，要
    叫他來拿東西，結果他沒接電話，我下車後，一進門口，警
    察就來，後來也未打電話給甲○○等語（見桃園地院五一○
    號卷影本第五二至五五頁），大致相符，足徵共犯林福添、
    賴麗娟於警詢供述，距離本件查獲時較近，記憶清晰，且斯
    時共犯林福添、賴麗娟，尚不知被告甲○○已因案於九十四
    年一月五日為警逮捕，則渠等供述，顯係未受他人左右而出
    於自然陳述，且未違反自己利益陳述，虛偽可能性偏低，嗣
    於本院上訴審其證言，顯因昧於人情，此觀諸共犯林福添、
    賴麗娟於案發時迭次供稱，係為還甲○○人情，才運輸毒品
    海洛因、槍彈及槍管等物即明。而渠等既因本件運輸犯行，
    業經法院判刑確定，已無轉圜餘地，為償還人情，而獨攬刑
    責，而故為有利被告證詞可能性極高。是共犯林福添、賴麗
    娟於警詢供述，顯具有較為可信特別情況，且渠等所為陳述
    ，為證明犯罪事實存否所必要，依上規定，自具有證據能力
    ；另渠等二人於臺灣桃園地方法院九十四年度訴字五一○號
    、該院九十四年度聲羈字第一五號聲請羈押等案件審理中，
    當庭向法官所為之陳述，依刑事訴訟法第一百五十九條之一
    第一項規定，應均具有證據能力，均附此敘明。
乙、實體部分：
一、訊據上訴人即被告甲○○否認有何運輸毒品、槍砲犯行，並
    辯稱：完全不知情，沒有叫林福添、賴麗娟去找謝英玲，也
    不知謝英玲有東西請林福添他們轉交，扣案毒品及槍砲，係
    伊之前去林福添處紋身時，忘記帶走云云。惟查：
  (一)共犯林福添如何受被告甲○○及綽號小隻謝英玲請託，於九
    十四年一月六日晚上八時許，夥同共犯賴麗娟駕車，共同至
    臺中市○○路謝英玲住處，拿取如事實欄所載毒品海洛因及
    槍彈、槍枝主要組成零件槍管等物後，旋即駕車將上開毒品
    及槍彈、槍管，運輸至渠等上開中壢住處，欲轉交與被告，
    於翌日即九十四年一月七日凌晨四時許，為警當場查獲，並
    扣得前開槍彈、槍管等物，另於共犯賴麗娟攜帶皮包，查獲
    前述海洛因及安非他命各一包等運輸毒品、槍彈、槍管及查
    獲事實經過情形，業據共犯林福添、賴麗娟於另案警詢供述
    甚詳（見桃園地檢一三七五號卷影本第七至十、十五至十八
    頁），核與共犯林福添於另案桃園地院審理時具結證稱：查
    扣毒品海洛因、槍彈及槍管等物，是我去台中綽號小隻住處
    拿，而欲轉交甲○○，快到家時，在車上我有電話給甲○○
    ，要叫他來拿東西，結果他沒有接電話，我下車後，一進門
    口，警察就來，後來也未打電話給甲○○等語（見桃園地院
    五一○號卷影本第五二至五五頁），大致相符，並有自願受
    搜索同意書、勘察採證同意書、扣押筆錄、扣押物品目錄表
    、扣押物品及現場查獲照片及事實欄所載物品扣案可佐。足
    徵事實欄所載毒品海洛因、槍彈及槍管等物，確係共犯林福
    添、賴麗娟受共犯謝英玲、被告甲○○請託，遂萌生共同運
    輸之犯意聯絡，才至台中向共犯謝英玲拿取後，欲運輸回台
    北縣新莊轉交給被告甲○○，堪認無疑。
  (二)又扣案白粉一包含第一級毒品海洛因成分（淨重○‧一九公
    克，空包裝即透明塑膠袋重○‧二一公克），亦經調查局鑑
    驗查證屬實，有該局九十四年一月三十一日調科壹字第八○
    ○○八八四○號鑑定通知書在卷足憑。再扣案八釐米手槍一
    枝、子彈四七顆、槍管二枝及底火十排，經送鑑定結果，該
    扣案八釐米手槍一枝（含彈匣一個，槍枝管制編號0000
    000000）認係由仿ＷＡＬＴＨＥＲ廠ＰＰＫ／Ｓ型半
    自動手槍製造玩具手槍，換裝土造金屬槍管而成改造手槍，
    機械性能良好，可擊發同案送鑑子彈，認具殺傷力；扣案子
    彈九顆認均係土造子彈，具直徑約七‧八ＭＭ金屬彈頭，採
    樣三顆試射均可擊發，認均具殺傷力。又送鑑槍管一枝，認
    係土造金屬槍管。另扣案子彈三十八顆，其中二十顆係玩具
    金屬彈殼，另十八顆係土造子彈，經檢視結果，均欠缺底火
    ，非為子彈完整結構，均不具殺傷力，槍管一枝認係玩具金
    屬槍管內具阻鐵，底火十排認均係口徑○‧二七吋建築工業
    用彈，經檢視結果無彈頭結構，非為完整子彈，認不具殺傷
    力，亦有刑事警察局九十四年一月十二日刑鑑字第○九四○
    ○○五三五二號槍彈鑑定書及鑑定照片在卷可稽（見桃園地
    檢一三七五號卷影本第七一至七五頁）。再者扣案土造金屬
    槍管一枝，係屬內政部於八十六年十一月二十四日以台內
    警字○八六七○六八三號函公告槍砲主要組成零件，亦有前
    揭內政部公告在卷可憑。
  (三)雖證人即共犯林福添於本院上訴審改稱：九十四年一月六日
    未到台中找謝英玲，槍枝及毒品均為其所有，先前供稱欲轉
    交被告甲○○，係因甲○○前曾向其借車，迄今未歸還，以
    致其仍得繳納燃料稅，而心生不滿，且擔心被判重刑，以致
    誆稱是欲轉交甲○○等語（見本院上訴卷第一二九至一三一
    頁），而共犯賴麗娟於本院上訴審亦改證稱：當初會供稱查
    扣物品是欲轉交甲○○，是因當時誤遭謝英玲、甲○○出賣
    ，始會如此說，實際上九十四年一月六日，並未與林福添前
    往台中等語（見本院上訴卷第一○二至一○三頁），及渠等
    二人於另案高院審理時，也改稱：因為以為是甲○○及謝英
    玲檢舉出賣，才故意說他們叫我去拿的云云（見高院九十四
    年度上訴字第一六四四號卷影本第七九、一七四頁），顯均
    與被告辯稱：扣案物品為其遺留在林福添紋身處云云，顯有
    未合，且：
  (1)共犯林福添於另案桃園地院審理中迭稱：九十四年一月六日
    當晚，綽號小隻謝英玲，先打電話給林福添，叫林福添去拿
    槍枝及海洛因給甲○○，渠二人一起出發，與綽號小隻拿到
    東西後，準備拿到台北縣新店去給甲○○等語（見桃園地院
    聲羈卷影本第二頁背面至三頁，五一○號卷影本第十六至十
    八頁），而共犯賴麗娟於另案桃園地院審理中雖就其自身是
    否知情，翻異前詞，然就本件事實欄所載物品，確係受甲○
    ○、謝英玲所託，而欲轉交甲○○等情，已供認無訛（見桃
    園地院聲羈卷影本第三頁背面，五一○號卷影本第十六頁）
    ，顯見共犯林福添、賴麗娟於案發時，就被告涉案，供詞始
    終一致；再參酌共犯林福添、賴麗娟於因本件運輸毒品及槍
    械犯行為警查獲後，於警詢中、或桃園地院審理中亦明確供
    稱：林福添與甲○○是朋友，共犯謝英玲（即綽號小隻）是
    林福添的乾媽，謝英玲是甲○○的小弟云云（見桃園地檢一
    三七五號卷影本第九頁，桃園地院五一○號卷影本第十六、
    三十八頁），顯示共犯林福添與謝英玲、甲○○應有相當密
    切交情，應無故為誣攀之理，況共犯林福添、賴麗娟於另案
    警詢、桃園地院審理中均不曾供明謝英玲、甲○○之真實身
    分、年籍、地址等資料以供調查，顯即有迴護謝英玲、甲○
    ○之意。因此，渠等二人事後在所涉刑責已判刑確定情形下
    ，於本院上訴審所為上開證詞，顯屬迴護被告之詞；至渠等
    二人於其本身涉案之高院九十四年度上訴字第一六四四號案
    件審理中，係因發覺自己刑責已無可推卸，乃欲自行承擔，
    並欲藉此圖免被告甲○○及共犯謝英玲同被追究刑責，方為
    上開供述，是亦屬迴護被告之詞，均與真實有違，無可採信
    。
  (2)另共犯林福添事後改稱：扣案海洛因係自己帶回來要施用云
    云。然扣案毒品海洛因一包，係林福添及賴麗娟應被告及謝
    英玲請託，由渠等自中壢住處，出發至台中向謝英玲拿取，
    欲攜回中壢住處，再連同前述槍彈槍管，一併轉交與被告等
    情，業據共犯林福添於另案審理中供承，核與共犯賴麗娟於
    另案桃園地院聲羈庭訊中供述（見該院聲羈卷影本第三頁背
    面）相符，並無歧異，已如前述。參酌查獲共犯林福添當日
    所採集其尿液送驗結果，僅呈安非他命及甲基安非他命陽性
    反應，並未驗出有鴉片類或嗎啡陽性反應，有濫用藥物檢驗
    報告在卷可憑（見桃園地院五一○號卷影本第六八頁），足
    見共犯林福添先前於另案審理中所供：伊僅施用安非他命，
    並未施用海洛因，扣案海洛因係共犯謝英玲所交付託其運輸
    轉交與被告等情，堪以採信。是共犯林福添事後改稱，扣案
    海洛因，係伊帶回來要自己施用云云，顯係其與被告共同運
    輸海洛因犯行，所為卸責之詞，不足採信。
  (3)又共犯林福添於桃園地院羈押庭訊問中，猶稱去台中前，賴
    麗娟即知道要去台中拿槍彈及毒品給甲○○等情甚明（見桃
    園地院聲羈卷影本第十五至十八頁），而共犯林福添與賴麗
    娟，係同居關係，彼此間情誼密切，苟共犯賴麗娟事前確屬
    不知情，林福添焉有編造情節，陷同居女友賴麗娟涉犯重典
    ！從而　共犯賴麗娟事前既已知悉，林福添南下台中係應被
　  告及綽號小隻請託，向小隻拿取事實欄所載毒品海洛因及槍
    彈、槍管等物後，再攜回中壢住處轉交與被告，而仍應允林
    福添之邀一同前往台中，且於林福添自「小隻」處，取得前
    開毒品及槍彈後，猶將其中「小隻」欲託渠等轉予被告海洛
    因及「小隻」贈與林福添施用安非他命各一包，置於其隨身
    攜帶皮包，此亦為賴麗娟所不否認；參以賴麗娟與林福添係
    同居關係，二人有同財共居事實存在，益見共犯賴麗娟就林
    福添前開運輸毒品海洛因及運輸可發射子彈具有殺傷力槍彈
    、運輸槍枝主要組成零件等犯行，有犯意聯絡及行為分擔，
    而為共同正犯至明。共犯賴麗娟辯稱，伊只單純陪林福添去
    台中，不知林福添有將毒品放在伊皮包云云，均係避就之詞
    ，委無可採。至共犯林福添於另案審理中改稱：係伊自己將
    海洛因放在賴麗娟皮包云云，惟觀諸林福添於另案審理中，
    於訊問其為何將海洛因放在賴麗娟皮包時，林福添或稱不曉
    得（見桃園地院五一○號卷影本第十八頁），或稱沒有地方
    放（同上卷五四頁），前後矛盾，且林福添及賴麗娟既係男
    女朋友，復同行前往台中，衡情林福添應無隱瞞賴麗娟，而
    自行將海洛因及安非他命，藏放在賴麗娟隨身皮包之理！況
    扣案海洛因及安非他命各一包，量微（淨重○‧一九公克及
    ○‧四公克）且體積小，林福添倘有意隱瞞賴麗娟，自可藏
    在己身或小客車任何角落，何須將毒品自行藏在賴麗娟皮包
    ，林福添上開辯解，顯係迴護賴麗娟之詞，與事實相違，不
  　足採信，併此敘明。
  (4)再共犯林福添、賴麗娟如何因為男女朋友關係，並同居在一
    起，林福添稱呼綽號「小隻」之謝英英玲為「乾媽」，另與
    甲○○則係朋友關係，林、賴二人有感於之前曾受甲○○之
    幫助，礙於人情，而接受請託，遂與甲○○、謝英玲基於共
    同運輸第一級毒品及運輸可發射子彈具有殺傷力之槍枝、子
    彈及槍枝主要組成零件之犯意聯絡，而獨犯本案之犯行等事
    實，業經高院九十四年度上訴字第一六四四號刑事判決認定
    在案，並因此判處林福添有期徒刑十年、賴麗娟有期徒刑八
    年，渠等二人不服提起上訴，亦經最高法院以九十四年度台
    上字第六○六九號判決上訴駁回，而確定在案，亦有各該判
    決影本可稽（見高院九十四年度上訴字第一六四四號卷影本
    第一九七至二一○頁，最高法院九十四年度台上字第六○六
    九號卷影本第四六至四九頁）。
  (5)綜上各情，扣案海洛因及槍彈、槍管等物，確係受被告及共
    犯謝英玲之請託，由林福添、賴麗娟前往台中向謝英玲攜回
    欲轉交被告等情，殆認無疑。是林福添、賴麗娟事後改稱，
    查獲物品是林福添所有云云，均屬卸責及迴護被告之詞，殊
    難採信。益證本件扣案物品確係被告與謝英玲事先約妥，再
    請託林福添，由謝英玲交由林福添轉交被告，要無可疑。
  (四)被告辯稱：約於九十三年十二月底，將扣案槍彈、毒品等放
    在林福添處忘記帶走云云。然槍彈、毒品均屬違禁物品，政
    府查禁甚嚴，果真被告將該批槍彈放置林福添處忘記取走，
    衡情應急於找回，豈有放置數日，均未取回，而任令林福添
    為警查獲之理！再共犯林添福及賴麗娟，於上開案件警詢中
    及桃園地院審理初始時，均未曾供稱「該槍彈及毒品，係被
    告放在伊處未取走」乙節，直至事後始配合被告說詞，而翻
    異前詞改稱：扣案槍枝是甲○○放在伊住處云云（見高院一
    六四四號卷影本第一四七頁），然卻又與共犯於本院上訴審
    證稱：扣案物品為其所有云云（見本院上訴卷第一三○頁）
    ，說詞不一，自難採信林福添配合被告供詞供稱，扣案物品
    應係被告遺留其住處為真。且依共犯林福添於另案高院審理
    中所稱：「渠二人於偵查時所以供稱該批槍彈、毒品係綽號
    小隻謝英玲，去台中取回欲交給甲○○等語，乃因渠等懷疑
    遭綽號小隻密報，陷害渠等有槍枝毒品，始說出係小隻要其
    等去取槍彈、毒品」云云（見高院九十四年度上訴字第一六
    四四號卷影本第一四七頁），然依林福添及賴麗娟所述，其
    等若係懷疑遭綽號小隻密報，則報復對象應僅係綽號小隻謝
    英玲而已，何須牽扯林福添所稱，曾對渠等有幫助恩情被告
    ，此顯與常情不符，並與如上述理由(三)所載，共犯林福添於
    本院上訴審中所稱「係因甲○○前曾向其借車，迄今未歸還
    ，以致其仍得繳納燃料稅，而心生不滿，且擔心被判重刑，
    以致誆稱是欲轉交甲○○」、共犯賴麗娟所稱：「是因當時
    誤遭謝英玲、甲○○出賣」等語歧異不一。再者被告雖自承
    持有扣案槍彈、毒品，然以運輸槍彈、毒品罪責，遠較單純
    持有槍彈、毒品為重，被告如此自白無異可為己減輕罪責，
    從而其自白難以採信。同時該海洛因係在賴麗娟皮包查獲，
    已如前述。而如依被告及林福添所供，毒品及槍彈等，放在
    被告黑色手提包，則何以為警查獲時，海洛因係放在賴麗娟
    皮包，亦不符情理。是被告空言辯稱，扣案槍彈、毒品，是
    在林福添處紋身時忘記帶走云云，顯屬無據，不足採信。
  (五)另謝英玲於本院上訴審固稱：未將扣案物品交林福添、賴麗
    娟，且對九十四年一月六日，渠等二人有無至台中找伊，亦
    全然不知情云云（見本院上訴卷第一○五至一○八頁）。然
    觀諸證人謝英玲就林福添、賴麗娟為何指認，槍枝、毒品係
    從謝英玲處轉交？謝英玲證稱：林福添、賴麗娟已翻供云云
    。則證人謝英玲所為證詞，顯係避重就輕，且對九十四年一
    月六日當日與林福添、賴麗娟互動經過，模糊帶過而不予交
    代，則證人謝英玲所為證詞，自難為有利被告認定。
  (六)關於被告委託林福添及賴麗娟運輸毒品、槍彈之時間，林福
    添於警詢中僅供稱，係受被告之託，而於九十四年一月六日
    晚上八時許，前往臺中向謝英玲拿取上開槍彈、毒品等，至
    有關被告委託時間，並未明講，於另案審理中供稱：九十四
    年一月六日當晚，是綽號小隻先打電話給我，叫我去拿槍枝
    及海洛因給甲○○，我就跟賴麗娟出發一起去，跟綽號小隻
    拿到東西後，要回桃園路上，甲○○才打電話給我，叫我到
    家時打電話給他，他再來我家拿那些槍枝及海洛因等語（見
    桃園地院五一○號卷影本第十五至十八頁）。其雖稱在回桃
    園途中，甲○○有打電話給伊連絡等情。然被告另涉槍砲彈
    藥刀械管制條例案件，於九十四年一月五日晚上九時許，即
    遭臺北市政府警察局中山分局警察查獲逮捕，並移送臺灣士
    林地方法院檢察署檢察官偵辦，再經檢察官向法院聲請羈押
    獲准，有臺北市政府警察局中山分局刑事案件移送書（見士
    林地檢九十四年度偵字第九二九號卷影本第十四至十五頁）
    及臺灣士林地方法院檢察署上開九二九號偵查卷影本可按。
    參以共犯林福添供稱：快到家的時候，在車上我有打電話給
    甲○○，要告訴他我快到家了，叫他過來拿東西，結果他沒
    接電話，我下車以後，一進門口警察就來，後來我也沒打電
    話給甲○○，甲○○也沒打電話給我等語（見桃園地院五一
    ○號卷影本第五五頁）。足見當時被告已遭警逮捕，並移送
    檢察官羈押，被告應無機會打電話與林福添聯絡，因而共犯
    林福添亦無法與被告電話聯絡，則林福添所稱九十四年一月
    六日晚上，被告有打電話給伊，要去伊家拿取槍彈毒品等情
    ，顯不屬實。從而，被告委請林福添運輸上開槍彈及毒品時
    間，應係在九十四年一月五日晚上九時（即被告為警逮捕）
    前某時，或於九十四年一月五日前某日，亦可認定。
  (七)按運輸毒品，並不以國外輸入國內或國內輸出國外為限，其
    在國內運送者亦屬之，至零星夾帶或短途持送毒品者，應依
    實際情形，參酌被告犯意而認定被告係運輸或持有毒品，並
    非不問其犯意如何，概論以持有之罪（院解字第三五四一號
    、三八五三號參照）。又關於槍砲彈藥刀械管制條例所定運
    輸行為，係指自一地運送至他地行為，並不以進出國境為必
    要，此與懲治走私條例係以國境進出之完成與否作為犯罪既
    、未遂標準不同。本件被告及謝英玲共同請託共犯林福添及
    賴麗娟，自桃園縣中壢市至台中市，載運上開毒品海洛因、
    具殺傷力槍彈及槍枝主要組成零件槍管等物，再返回桃園縣
    中壢市，等候被告前去，或與被告約定取交地點，已如前述
    ，雖林福添及賴麗娟攜帶海洛因確屬量微，惟林福添及賴麗
    娟先自桃園縣中壢市出發，至台中市向綽號小隻取得前開扣
    案物後，隨即再自台中出發返回中壢，而為警查獲，來回路
    程並非短程，已達相當空間轉換。況依林福添及賴麗娟供述
    ，其二人此行於出發時，主觀上即係應被告及謝英玲請託後
    ，而萌生與被告及謝英玲共犯之犯意聯絡，為之運輸前開扣
    案毒品、槍彈、槍管等物，轉交被告，顯非單純持有，而謝
    英玲欲轉交上開物品與被告目的為何，是否即欲交由被告本
    人持有，抑或被告取得該等物品後，另有其他用途，該等物
    品，是否原即為被告所有，均無從認定。是應認被告及謝英
    玲、林福添及賴麗娟，有共同運輸第一級毒品海洛因及具殺
    傷力槍彈、槍枝主要組成零件槍管之犯意至明。從而，被告
    對於前述毒品及具殺傷力槍彈、槍管之運送有認識，並有意
    圖，其所為已該當運輸第一級毒品海洛因及運輸可發射子彈
    具有殺傷力槍彈、運輸槍枝主要組成零件等犯行至明。
  (八)綜上所述，被告空言否認，辯稱完全不知情，且係受林福添
    及賴麗娟誣陷云云，顯係卸責之詞，不足採信。本件被告運
    輸毒品海洛因、槍彈及槍枝主要組成零件犯行，事證明確，
    均堪認定。
二、論罪部分：
  (一)按行為後法律有變更者，適用行為時之法律。但行為後之法
    律有利於行為人者，適用最有利於行為人之法律，刑法第二
    條第一項定有明文。查刑法業於九十四年一月七日修正，同
    年二月二日公布，並於九十五年七月一日施行。是被告行為
    後，法律顯已有變更。其中關於共犯、沒收、累犯、想像競
    合犯及酌減之規定，均有所變更，經依刑法第二條第一項規
    定，綜合比較新舊法結果，以修正前刑法規定，對被告較為
    有利，自應依修正前刑法規定，對被告為論罪科刑（詳細比
    較如附表）。次按被告行為後，槍砲彈藥刀械管制條例亦於
    九十四年一月二十六日修正，並於同年一月二十八日生效。
    修正後該條例第八條第一項規定：「未經許可，製造、販賣
    或運輸鋼筆槍、瓦斯槍、麻醉槍、獵槍、空氣槍或第四條第
    一項第一款所定其他可發射金屬或子彈具有殺傷力之各式槍
    砲者，處無期徒刑或五年以上有期徒刑，併科新臺幣一千萬
    元以下罰金」。並刪除原條例第十一條規定，比較修正前同
    條例第十一條第一項規定：「未經許可，製造、販賣或運輸
    第四條第一項第一款所稱其他可發射金屬或子彈具有殺傷力
    之各式槍砲者，處五年以上有期徒刑，併科新臺幣一千萬元
    以下罰金」，以修正前槍砲彈藥刀械管制條例第十一條第一
    項規定，有利被告，自應適用「修正前」槍砲彈藥刀械管制
    條例第十一條第一項規定。另同條例第十二條及第十三條規
    定，則未經修正，自無比較新舊法必要，併此敘明。
  (二)核被告所為，係犯毒品危害防制條例第四條第一項運輸第一
    級毒品罪及「修正前」槍砲彈藥刀械管制條例第十一條第一
    項運輸可發射子彈具有殺傷力槍枝罪、「修正後」槍砲彈藥
    刀械管制條例第十二條第一項運輸子彈罪、第十三條第一項
    運輸槍枝主要組成零件罪。又被告與謝英玲、林福添及賴麗
　  娟間就上揭犯行，有犯意聯絡，均應依修正前刑法第二十八
    條規定，應均論以共同正犯。被告持有第一級毒品海洛因、
    持有可發射子彈具有殺傷力槍彈、槍枝主要組成零件低度行
    為，應均為運輸高度行為所吸收，均不另論。被告以一運輸
    行為同時運輸第一級毒品、可發射子彈具有殺傷力槍彈及槍
    枝主要組成零件，為想像競合犯，應依修正前刑法第五十五
    條前段規定，從一重以運輸第一級毒品罪論處。被告於九十
    三年間因違反毒品危害防制條例案件，經臺灣板橋地方法院
    於九十三年七月七日以九十三年簡字第二九二二號判處有期
    徒刑三月，於九十三年八月三日確定，甫於九十三年十一月
    九日執行完畢，有臺灣高等法院被告前案紀錄表在卷可參。
    被告於有期徒刑執行完畢後，五年內，再故意犯本件有期徒
    刑以上之罪，為累犯，應依修正前刑法第四十七條規定加重
    其刑。惟運輸第一級毒品罪法定本刑，為死刑或無期徒刑；
    處無期徒刑者，得併科新台幣一千萬元以下罰金，而法定刑
    為死刑、無期徒刑者，依法不得加重之。本件被告所運輸毒
    品量微（淨重○‧一九公克），且未流入市面，犯罪情節尚
    非重大，復無不法所得，倘科以法定最低刑度無期徒刑，猶
    嫌過重，犯罪情狀，尚堪憫恕，爰依修正前刑法第五十九條
    規定，酌減其刑，並先加後減其刑。
三、原審以被告罪證明確，因予適用毒品危害防制條例第四條第
    一項、第十八條第一項前段、第十九條第一項，修正前槍砲
    彈藥刀械管制條例第十一條第一項、修正後同條例第十二條
    第一項、第十三條第一項，刑法第十一條、第二條第一項但
    書、第廿八條、第五十五條、修正前刑法第五十九條、刑法
    第卅八條第一項第一款規定，併審酌被告前有毒品、槍砲及
    偽造文書等前科，素行不良，為國中學歷，教育程度中等，
    其前從事貨車司機工作，竟與他人共同運輸第一級毒品海洛
    因、槍彈及槍管等，目的可議，且助長毒品及槍枝泛濫，對
    社會治安構成威脅，然所運輸毒品及槍彈數量不多，所生危
    害非鉅及犯罪後否認犯行，態度不佳等一切情狀，對被告量
    處有期徒刑十二年，以資懲儆。併敘明扣案毒品海洛因一包
    （淨重○‧一九公克），應依毒品危害防制條例第十八條第
    一項前段規定，宣告沒收銷燬。另扣案用以包裝前述海洛因
    所用外包裝即透明塑膠袋一個（包裝重○‧二一公克），既
    係用於包裹毒品，防其裸露、潮濕，便於攜帶運輸，亦係供
    運輸毒品所用，且係共犯謝英玲所交託予被告之物，而為謝
    英玲所有，應依毒品危害防制條例第十九條第一項規定宣告
    沒收。又前開包裝毒品塑膠袋既已扣案，即無全部或一部不
    能沒收情形，自無再予宣告不能沒收時，追徵價額或以財產
    抵償必要。又扣案仿ＷＡＬＴＨＥＲ廠ＰＰＫ／Ｓ/S型半自
    動手槍製造玩具手槍，換裝土造金屬槍管而成改造手槍一枝
    （含彈匣一個，槍枝管制編號0000000000）、扣
    案具直徑約七‧八ＭＭ金屬彈頭土造子彈六顆及扣案槍枝主
    要組成零件土造金屬槍管一枝，均屬違禁物，應依修正前刑
    法第卅八條第一項第一款規定宣告沒收。另扣案具有殺傷力
    土造子彈三顆，因送驗後經試射，已不具子彈完整性而無殺
    傷力，自不予宣告沒收。扣案子彈三十八顆（其中廿顆係玩
    具金屬彈殼，十八顆係土造子彈惟二缺底火，不具子彈完整
    結構）、玩具金屬槍管一枝（非主要槍枝組成零件）及底火
    十排，均不具殺傷力，已如前述，顯非違禁物，亦不予宣告
    沒收。至扣案安非他命一小包（淨重○‧四公克），係綽號
    「小隻」謝英玲贈與林福添施用，非本件運輸毒品，扣案安
    非他命吸食器一個係共犯林福添施用毒品安非他命所用，與
    本件均無關，均如前述，自無從在本件併予宣告沒收。又共
    犯林福添及賴麗娟所共乘不詳車號小客車，雖係林福添等用
    以犯運輸第一級毒品罪所用交通工具，惟因車號不詳無從查
    證，且無證據證明係被告或林福添所有，難認符合毒品危害
    防制條例第十九條第三項犯運輸第一級毒品罪所使用交通工
    具，依法自不得宣告沒收。
四、本院經核，原判決認事用法，均無違誤，量刑亦稱妥適。被
    告上訴意旨，猶執陳詞，否認犯行，依上所述，為無理由，
    應予駁回。
據上論結，應依刑事訴訟法第三百六十八條，判決如主文。
本案經檢察官羅清溪到庭執行職務。
中　　華　　民　　國　九十六　年　　八 　月　　十四　 日
              刑事第三庭  審判長法　官  陳  義  仲
                                法　官  宋  明  蒼
                                法　官  蘇  清  水
以上正本證明與原本無異。
如不服本判決，應於收受本判決後十日內向本院提出上訴書狀。
其未敘述上訴理由者並得於提起上訴後十日內向本院補提理由書
狀（均須按他造當事人之人數附繕本）「切勿逕送上級法院」。
　　　　　　　　　　　　　　　　書記官  陳  明  芬
中　　華　　民　　國　九十六　年　　八 　月　　十四　 日
附表：
┌────────┬────────┬────────┬────────┐
│法        條    │修正前規定      │修正後規定      │新舊法之適用    │
├────────┼────────┼────────┼────────┤
│刑法第廿八條    │二人以上共同實施│二人以上共同實行│新法僅作定義上之│
│共同正犯        │犯罪之行為者，皆│犯罪之行為者，皆│修正，使適用更為│
│                │為正犯。        │為共犯。        │明確，非法律變更│
│                │                │                │，自不生新舊法比│
│                │                │                │較問題，無現行刑│
│                │                │                │法第二條第一項適│
│                │                │                │用，應適用新法。│
├────────┼────────┼────────┼────────┤
│刑法第五十五條前│一行為而觸犯數罪│一行為而觸犯數罪│(一)適用舊法。    │
│段想像競合犯    │名，從一重處斷。│名者，從一重處斷│(二)被告一行為同時│
│                │                │。但不得科以較輕│，侵害種類相同之│
│                │                │罪名所定最輕本刑│數個法益，係一行│
│                │                │以下之刑。      │為觸犯數罪名，為│
│                │                │                │同種想像競合犯，│
│                │                │                │而修正後刑法第五│
│                │                │                │十五條前段但書增│
│                │                │                │訂，想像競合從一│
│                │                │                │重處斷時，不得科│
│                │                │                │以較輕罪名所定最│
│                │                │                │輕本刑以下之刑，│
│                │                │                │為法理之明文化，│
│                │                │                │非屬法律變更，並│
│                │                │                │無比較新舊法問題│
│                │                │                │，仍應依刑法第二│
│                │                │                │條第一項前段規定│
│                │                │                │，適用修正前刑法│
│                │                │                │第五十五條前段規│
│                │                │                │定從一重處斷。  │
├────────┼────────┼────────┼────────┤
│刑法第四十七條  │受有期徒刑之執行│受徒刑之執行完畢│(一)適用舊法。    │
│累犯            │完畢，或受無期徒│，或一部之執行而│(二)本件犯罪被告係│
│                │刑或有期徒刑一部│赦免後，五年以內│故意犯之，不論依│
│                │之執行而赦免後，│故意再犯有期徒刑│修正前之刑法第四│
│                │五年以內再犯有期│以上之罪者，為累│十七條，或修正後│
│                │徒刑以上之罪者，│犯，加重本刑至二│之刑法第四十七條│
│                │為累犯，加重本刑│分之一。第九十八│第一項之規定，均│
│                │至二分之一。    │條第二項，關於因│構成累犯，不生新│
│                │                │強制工作處分之執│舊法比較之問題，│
│                │                │行完畢或一部之執│應依刑法第二條第│
│                │                │行而免除後，五年│一項前段規定，逕│
│                │                │以內故意再犯有期│依修正前刑法第四│
│                │                │徒刑以上之罪者，│十七條規定，論以│
│                │                │以累犯論。      │累犯，加重其刑。│
├────────┼────────┼────────┼────────┤
│刑法第五十九條  │犯罪之情狀可憫恕│犯罪之情狀顯可憫│為法院就刑之裁量│
│酌減其刑        │者，得酌量減輕其│恕，認科以最低度│及酌減審認標準之│
│                │刑。            │刑仍嫌過重者，得│明文化，非屬法律│
│                │                │酌量減輕其刑。  │之變更，無現行刑│
│                │                │                │法第二條第一項之│
│                │                │                │適用，應直接適用│
│                │                │                │新法。          │
├────────┼────────┼────────┼────────┤
│刑法第六十五條第│無期徒刑減輕者，│無期徒刑減輕者，│(一)適用舊法。    │
│二項無期徒刑之減│為七年以上有期徒│為廿年以下十五年│(二)本件被告依修正│
│輕              │刑。            │以上有期徒刑。  │後刑法第五十九條│
│                │                │                │酌減其刑，得酌減│
│                │                │                │至七年以上有期徒│
│                │                │                │刑；被告依修正後│
│                │                │                │刑法第五十九條酌│
│                │                │                │減其刑，僅能量處│
│                │                │                │十五年以上之有期│
│                │                │                │徒刑，本件適用新│
│                │                │                │法較不利於被告，│
│                │                │                │應適用舊法規定。│
├────────┼────────┼────────┼────────┤
│刑法第卅八條第一│供犯罪所用或犯罪│供犯罪所用或犯罪│(一)適用舊法。    │
│項第二款、第二項│預備之物，以屬於│預備之物，以屬於│(二)僅作定義修正，│
│供犯罪所用或犯罪│犯人者為限，得沒│犯罪行為人者為限│使適用更為明確，│
│預備之物沒收    │收之。但有特別規│，得沒收之。但有│非法律變更，自不│
│                │定者，依其規定。│特別規定者，依其│生新舊法比較問題│
│                │                │規定。          │，無現行刑法第二│
│                │                │                │條第一項之適用，│
│                │                │                │且從刑附屬於主刑│
│                │                │                │，除法律有特別規│
│                │                │                │定者外，依主刑所│
│                │                │                │適用之法律。    │
└────────┴────────┴────────┴────────┘
附錄：本案論罪科刑法條全文：
毒品危害防制條例第四條第一項：
  製造、運輸、販賣第一級毒品者，處死刑或無期徒刑；處無期
  徒刑者，得併科新台幣一千萬元以下罰金。
修正前槍砲彈藥刀械管制條例第十一條第一項：
  未經許可，製造、販賣或運輸第四條第一項第一款所稱其他可
  發射金屬或子彈具有殺傷力之各式槍砲者，處五年以上有期徒
  刑，併科新臺幣一千萬元以下罰金。
修正後槍砲彈藥刀械管制條例第十二條第一項：
  未經許可，製造、販賣或運輸子彈者，處一年以上七年以下有
  期徒刑，併科新台幣五○○萬元以下罰金。
修正後槍砲彈藥刀械管制條例第十三條第一項：
  未經許可，製造、販賣或運輸槍砲、彈藥之主要組成零件者，
  處三年以上十年以下有期徒刑，併科新台幣七○○萬元以下罰
  金。
